臺灣桃園地方法院刑事判決　　　　　　　94年度訴字第1967號
公　訴　人　台灣桃園地方法院檢察署檢察官
被　　　告　丙○○
選任辯護人　文聞律師
　　　　　　周奇杉律師
　　　　　　鄭懷君律師
被　　　告　乙○○
指定辯護人　本院公設辯護人彭詩雯
上列被告因強盜等案件，經檢察官提起公訴（94年度偵字第1123
2 號、第12620 號），並更正起訴法條後，被告自白犯罪，檢察
官聲請改依協商程序而為判決，本院判決如下：
    主      文
丙○○、乙○○共同以非法方法剝奪人之行動自由，各處有期徒
刑陸月，如易科罰金，均以佰元折算壹日，均緩刑年。
    事實及理由
一、丙○○與甲○○之女友王淑鳳曾為夫妻，丙○○因不滿甲○○與王淑鳳交往導致其離婚，且甲○○與王淑鳳通姦，經丙○○提出告訴，經台灣板橋地方法院於民國93年9 月29日以
    93年度易字第913 號判處有期徒刑3 月，於93年10月25日判
    決確定，丙○○認為其受有非財產上之損害，竟與乙○○、
    游榮憲（另由臺灣宜蘭地方法院審理中）、翟啟証（由台灣
    桃園地方法院檢察署檢察官另案偵辦中）基於強暴、脅迫使
    人行無義務之事及剝奪人行動自由之犯意聯絡，於94年2 月
    4 日20時許，由丙○○邀約甲○○至台北縣樹林鎮○○街之
    省民公園談判，甲○○一至現場，丙○○、乙○○、游榮憲
    、翟啟証等人即上前將甲○○圍住，而剝奪甲○○之行動自
    由不讓其離去，由乙○○持裝有不明物品之黑色手提包從後
    頂住甲○○腰部稱：「不要走，要走也走不了」等語，以此
    脅迫方式喝令甲○○把身上之財物交出，甲○○見對方人多
    勢眾，不得已只好依指示交出皮夾、證件、上海商業儲蓄銀
    行提款卡（戶名陳怡君，帳號0042﹡﹡﹡）、行動電話及現
    金新台幣（下同）100 餘元等物品，丙○○等人並脅迫甲○○說出上開提款卡之密碼，甲○○不從，游榮憲即踹甲○○
    1 腳而施強暴，並向甲○○恫稱：「如果不說出密碼，要把
    你帶到山上作掉」等加害他人生命、身體安全之言語，以此
    強暴、脅迫方式使甲○○因而心生畏懼，迫使甲○○說出上
    開提款卡密碼之行無義務之事，丙○○、乙○○、游榮憲、
    翟啟証另基於意圖為自己不法所有之意圖，由游榮憲、翟啟
    証2 人持該提款卡前往台北縣板橋市○○路○ 段87號陽信商
    業銀行溪洲分行之自動提款機，以前揭之提款卡插入自動提
    款機，3 次鍵入密碼及金額，使該自動付款設備辨識系統陷
    於錯誤，誤認其係有正當權源持卡人，而以該不正方法由自
    動付款設備接續取得前開提款卡帳戶內之存款共計33,000元
    ，惟丙○○認為該金額尚不足賠償其損害，後由丙○○駕車
    搭載甲○○、乙○○，游榮憲、翟啟証則另駕駛一輛車，一
    同前往台北縣板橋市○○路科倫多咖啡館，於該咖啡館內，
    游榮憲、翟啟証則將上開領得之現金33,000交予丙○○後，
    始將皮夾、證件、提款卡、行動電話及現金100 餘元歸還甲○○，丙○○、乙○○、游榮憲、翟啟証則繼續向甲○○恫
    稱：「要把你帶到山上埋掉」、「要對你施打毒品，讓警察
    來抓」等加害他人生命、身體安全之言語，以此脅迫方式使
    甲○○因而心生畏懼，甲○○因而簽下丙○○所擬好之和解
    書及面額分別為50萬元及350 萬元之本票各1 紙而行無義務
    之事後，始任令甲○○自由離去，丙○○並於當日臨走前將
    所得之33,000元中分給游榮憲、乙○○、翟啟証每人各2,00
    0 元。後因丙○○將上開甲○○所簽立之本票交予乙○○，
    乙○○再交由謝易旼，謝易旼於94年6 月4 日在桃園縣中壢
    市○○路170 號為警臨檢時被查獲持有上開本票影本，始悉
    上情。案經桃園縣政府警察局中壢分局報請台灣桃園地方法
    院檢察署檢察官偵查起訴。
二、證據：
  (一)被告於本院審理中之自白。
  (二)被害人甲○○之指述。
  (三)證人乙○○、游榮憲、翟啟証、謝易旼於偵查中之證述。
  (四)上海商業儲蓄銀行樹林分行94年11月18日函文及存簿內頁交
    易明細表各1份。。
  (五)和解書影本1紙及本票影本2紙。
三、按刑法上之強盜罪，以有為自己或第3 人不法所有之意圖為
    構成要件之一，若奪取財物係基於他種目的，而非出於不法
    所有之意思者，縱其行為違法，要不成立強盜罪，最高法院
    21年上字第18號判例可資參照。次按刑法第305 條之恐嚇危
    害安全罪，係指單純以將來加害生命、身體、自由、名譽、
    財產之事，恐嚇他人致生危害於安全者而言，如對於他人之
    生命、身體等，以現實之強暴、脅迫手段加以危害要挾，使
    人行無義務之事或妨害人行使權利，即應構成刑法第304 條
    之強制罪，縱有恐嚇行為，亦僅屬犯強制罪之手段，無更論
    以恐嚇危害安全罪之餘地（最高法院84年度台非字第194 號
    、93年度台上字第3309號判例要旨參照）；又刑法第302 條
    及第304 條之罪，其所保護之法益均為被害人之自由，如以
    剝奪他人行動自由為方法，以達使人行無義務之事之目的者
    ，應逕依第302 條論處，並無適用第304 條之餘地（同院69
    年台上字第1140號判決意旨參照）。查本件被告丙○○係因
    與告訴人另有妨害家庭案件糾紛，被告等為向被害人請求損
    害賠償，乃強行取走被害人皮夾等物及命被害人簽立和解書
    、本票等物，顯見被告等並非出於不法所有之意思，至為明
    確。起訴書認被告2 人係犯刑法第330 條第1 項加重強盜罪
    ，尚有誤會，惟基本社會事實同一，公訴檢察官於本院94年
    12月6 日審理時更正起訴法條為刑法第304 條之強制罪，惟
    如前所述，被告既以剝奪人之行動自由方式，使人行無義務
    之事，則應逕依刑法第302 條第1 項論處，公訴人更正之法
    條尚有誤會，應予變更。核被告所為，係犯刑法第302 條第
    1 項之剝奪人之行動自由罪及第339 條之2 不正利用自動付
    款設備詐欺罪。被告2 人與游榮憲、翟啟証間，就上開之犯
    行，有犯意聯絡及行為分擔，均為共同正犯。又其等先後數
    次分別脅迫甲○○之強制行為，均係基於索討債務之目的接
    續所為，及游榮憲、翟啟証2 人持上開提款卡提領3 次現金
    之行為，均屬接續犯，為實質一罪之1 行為。又被告所犯上
    開2 罪間，有方法目的之牽連關係，應依牽連犯規定從一重
    之剝奪人之行動自由罪處斷。
四、本件被告已認罪，經檢察官與被告於準備程序達成協商之合
    意，其合意內容為：被告就上開犯行願受科處有期徒刑6 月
    ，如易科罰金，以300 元折算1 日。緩刑3 年。經查，上開
    協商合意並無刑事訴訟法第455 條之4 第1 項所列情形之1
    ，檢察官聲請改依協商程序而為判決，本院爰不經言詞辯論
    ，於協商合意範圍內為協商判決，合予敘明。
五、應適用之法條：刑事訴訟法第455 條之4 第2 項、第455 條
    之8 、第300 條，刑法第28條、第302 條第1 項、第339 條
    之2 、第55條、第41條第1 項前段、第74條第1 款，罰金罰
    鍰提高標準條例第1 條前段、第2 條。
六、本判決除有刑事訴訟法第455 條之4 第1 項第1 款、第2 款
    、第4 款、第6 款、第7 款所定情形之一，或違反同條第2
    項規定者外，不得上訴。
七、如不服本件判決，得自收受判決送達後10日內，向本院提出
    上訴書狀，上訴於第二審法院。
八、本案經檢察官劉承武到庭執行職務。
中　　華　　民　　國　　94　　年　　12　　月　　12　　日
                  刑事第四庭  審判長法　官　黃斯偉
                                    法  官  陳心婷
                                    法  官  張淑華
以上正本證明與原本無異
如不服本判決，應於判決送達後10日內向本院提出上訴狀（應附
繕本）。
                                    書記官　郭中明
中　　華　　民　　國　　94　　年　　12　　月　　19　　日
附錄本案論罪科刑法條
中華民國刑法第302條
(剝奪他人行動自由罪)
私行拘禁或以其他非法方法，剝奪人之行動自由者，處五年以下
有期徒刑、拘役或三百元以下罰金。
因而致人於死者，處無期徒刑或七年以上有期徒刑，致重傷者，
處三年以上十年以下有期徒刑。
第一項之未遂犯罰之。
中華民國刑法第339條之2
意圖為自己或第三人不法之所有，以不正方法由自動付款設備取
得他人之物者，處三年以下有期徒刑、拘役或一萬元以下罰金。
以前項方法得財產上不法之利益或使第三人得之者，亦同。
